---
title: "AKI Original"
output:
  html_document:
    fig_caption: true
  pdf_document:
    latex_engine: xelatex
header-includes:
  - \usepackage{fontspec}
  - \usepackage{titling}
  - \pretitle{\begin{center}\LARGE\normalfont}
  - \posttitle{\par\end{center}\vskip 0.5em}
  - \usepackage{etoolbox}
  - \usepackage{fvextra}
  - \usepackage{needspace}
  # - \setmonofont{Menlo}
  - \definecolor{shadecolor}{RGB}{232,232,232}
  - \fvset{breaklines=true,breakanywhere=true}
  - \BeforeBeginEnvironment{Shaded}{\Needspace{10\baselineskip}}
  - \BeforeBeginEnvironment{Shaded}{\vspace{0.5em}}
  - \DefineVerbatimEnvironment{Highlighting}{Verbatim}{breaklines=true,breakanywhere=true,commandchars=\\\{\}}
  - \RecustomVerbatimEnvironment{verbatim}{Verbatim}{breaklines=true,breakanywhere=true}
css: ../styles.css
---

<style>
h1.title {
  font-weight: 400;
}
</style>

```{r set-defaults, echo=FALSE, results=FALSE, message=FALSE}
knitr::opts_chunk$set(
  out.width = "100%",
  fig.width = 10,
  fig.height = 4,
  cache = FALSE,
  cache.lazy = FALSE,
  eval = TRUE,
  echo = TRUE,
  results = "markup",
  message = FALSE
)
```

```{r load-r-helpers, echo=FALSE}
devtools::load_all(quiet = TRUE)
```

## Analysis Goal

Try to reproduce the results described in Zacharias et al. (2012) to classify
AKI vs non-AKI patients based on 24h urine NMR spectra. The goal is to reproduce
the reported performance of 76% accuracy and 83% AUC.

## Reproduce Wolframs Results as is

Fang am Besten mit meinem Code und Buckettabelle an und schau, ob Du die Daten
reproduzieren kannst. Dafür würde ich die lineare SVM ohne Optimierung nehmen,
da sie sehr schnell ist.

```{r reproduce-wolfram, echo=TRUE, output=FALSE}
set.seed(1)
res <- wolframs_cv()
acc <- res$avg.tot.acc
```

Looks good, `r acc` is close enough to your observed 79%.

## Check class labels

Vergleiche Deine und meine Klassen Label

```{r read-meta-mbl, echo=TRUE}
# First read the metadata as they are uploaded in MetaboLights
path <- metabodecon::download_example_datasets()
aki_path <- file.path(path, "bruker", "aki")
meta_raw <- read.csv(file.path(aki_path, "s_MTBLS24.txt"), sep = "\t")
SampleID <- meta_raw$Sample.Name
SampleNr <- as.integer(sapply(strsplit(SampleID, "_"), `[`, 4))
Type <- ifelse(meta_raw$Factor.Value.Acute.Kidney.Injury. == "Acute Kidney Injury", "AKI", "Control")
Class <- ifelse(Type == "AKI", 1, 0)
meta_mbl <- data.frame(SampleNr, SampleID, Class)
meta_mbl <- meta_mbl[order(meta_mbl$SampleNr), ]
meta_mbl <- `rownames<-`(meta_mbl, NULL)
print(meta_mbl)
```

```{r read-meta-wg, echo=TRUE}
# Now read the metadata as they are used in Wolframs code
bt3 <- read_bt3()
SampleID <- trimws(colnames(bt3))
SampleNr <- as.integer(sapply(strsplit(SampleID, "_"), `[`, 4))
Class <- l1 # Labels from Wolfram
meta_wg <- data.frame(SampleNr, SampleID, Class)
meta_wg <- meta_wg[order(meta_wg$SampleNr), ]
meta_wg <- `rownames<-`(meta_wg, NULL)
print(meta_wg)
```

```{r compare-meta, echo=TRUE}
meta_cmb <- cbind(meta_mbl, meta_wg)
print(meta_cmb)
cat("Equal SampleNr:", sum(meta_mbl$SampleNr == meta_wg$SampleNr), "\n")
cat("Equal Class:", sum(meta_mbl$Class == meta_wg$Class), "\n")
```

Finding: the data in Metabolights is missing Sample 25. Wolframs data is missing
Sample 42, as explained by him. Apparently I missed that, because I only checked
whether the number of samples and labels is the same as I had parsed from the
xlsx and looked at the heads and tails of the metadata, which are identical.

However, that alone doesn't explain the differences I'm seeing. Next check:
remove sample 25 from Wolframs data and sample 42 from the Metabolights data and
check whether the labels are then identical.

```{r check-labels, echo=TRUE}
meta_wg2 <- meta_wg[meta_wg$SampleNr != 25, ]
meta_mbl2 <- meta_mbl[meta_mbl$SampleNr != 42, ]
meta_cmb2 <- cbind(meta_mbl2, meta_wg2)
cat("Equal SampleNr:", sum(meta_mbl2$SampleNr == meta_wg2$SampleNr), "\n")
cat("Equal Class:", sum(meta_mbl2$Class == meta_wg2$Class), "\n")
cat("Equal SampleID:", sum(meta_mbl2$SampleID == meta_wg2$SampleID), "\n")
print(meta_cmb2[meta_mbl2$SampleID != meta_wg2$SampleID, ])
```
Ok, after removal a single sample from both datasets, they are identical,
except for minor differences in the SampleID.

## Check spectra order

Schau ob die Reihenfolge der Spektren in Deiner Datenmatrix von 1 an
aufsteigend ist und keine Dreher drin sind.

```{r check-spectra-order, echo=TRUE}
spectra <- metabodecon::read_spectra(aki_path)
spectra_sids <- names(spectra)
spectra_snrs <- as.integer(sapply(strsplit(spectra_sids, "_"), `[`, 4))
print(spectra_snrs)
print(all(spectra_snrs %in% meta_mbl$SampleNr))

meta_sids <- meta_raw$Sample.Name
meta_snrs <- as.integer(sapply(strsplit(meta_sids, "_"), `[`, 4))
data.frame(spectra_snrs, meta_snrs)
```

By default, spectras are in a different order than the metadata, which is to be
expected, as the metadata are sorted by Class Label, whereas the spectra are
ordered alphabetically.

So we need to ensure that they are both sorted by SampleID. See section
'Ordering Spectra and Metadata' in 'AKI_Original.Rmd' for that.

## Check bucket creation

Überprüfe Deine Normalisierung ich hatte erst auf Creatinine normalisiert,
hierfür hatte ich die Region von 4.078-4.048 ppm genommen (ich hatte gestern die
Region nochmal neu optimiert) und danach noch eine PQN Normalisierung
durchgeführt, wobei die zusätzliche PQN Normalisierung bei mir kaum einen
Unterschied macht (Creatinine und PQN Normalisierung sollten auch beide
annähernd zum gleichen Ergebnis führen).

```{r check-bucket-creation, echo=TRUE}
# SKipped for now, because I wanted to
```

## Mails from Wolfram

From: Wolfram Gronwald <Wolfram.Gronwald@med.uni-regensburg.de>
Date: Tuesday, 3. March 2026 at 13:12
To: Tobias Schmidt <tobias2.schmidt@ukr.de>
Subject: [EXT] RE: Antw: Aw: AKI Urin Datensatz

Hi Tobi,
ich würde wie folgt vorgehen:

1. fang am Besten mit meinem Code und Buckettabelle an und schau, ob Du die
   Daten reproduzieren kannst. Dafür würde ich die lineare SVM ohne Optimierung
   nehmen, da sie sehr schnell ist.
2. Vergleiche Deine und meine Klassen Label
3. Schau ob die Reihenfolge der Spektren in Deiner Datenmatrix von 1 an
   aufsteigend ist und keine Dreher drin sind.
4. Überprüfe Deine Normalisierung ich hatte erst auf Creatinine normalisiert,
   hierfür hatte ich die Region von 4.078-4.048 ppm genommen (ich hatte gestern die
   Region nochmal neu optimiert) und danach noch eine PQN Normalisierung
   durchgeführt, wobei die zusätzliche PQN Normalisierung bei mir kaum einen
   Unterschied macht (Creatinine und PQN Normalisierung sollten auch beide
   annähernd zum gleichen Ergebnis führen).

Viele Grüße
Wolfram

-------------------------------------------------------------------------------

>>> "Tobias Schmidt" <tobias2.schmidt@ukr.de> schrieb am 03.03.2026 um 12:57:
Hi Wolfram,

super, ich schaue es mir wie gesagt morgen früh gleich mal an. Da es nicht an
der Anzahl an Features liegt, gehe ich davon aus, dass tatsächlich die labels
verdreht sind oder beim Preprocessing etwas nicht funktioniert hat.

Beide Sachen lassen sich zum Glück relativ leicht prüfen und dann kann ich den
entsprechenden Teil am paper hoffentlich innerhalb der nächsten paar Tage
fertigstellen.

Liebe Grüße und vielen Dank für die Analyse,
Tobi

-------------------------------------------------------------------------------

> From: Wolfram Gronwald <Wolfram.Gronwald@med.uni-regensburg.de>
> Sent: Tuesday, March 3, 2026 12:50 PM
> To: Tobias2 Schmidt <Tobias2.Schmidt@klinik.uni-regensburg.de>
> Subject: Antw: Aw: AKI Urin Datensatz

Hallo Tobi,

ich habe jetzt auch die Daten einmal mit der radialen SVM mit  Optimierung der
Featurezahl und cost und gamma durchlaufen lassen. Dafür habe ich eine
leave-5-out crossvalidation genommen und die maximale Featurezahl auf 5
begrenzt. Die Ergebnisse sind wie folgt: average total accuracy =80% mittlere
optimale Feature Zahl=3, Mittlerer optimaler cost Wert=4, Mittleres optimales
gamma=0.03125 AUC Wert= 0.786.  Also sehr ähnlich zu den Ergebnissen mit der
ganz einfachen linearen SVM. Für die leave-5-out crossvalidation habe ich die
Samplezahl auf 105 begrenzt indem ich das letzte Sample entfernt habe, so
bekomme ich genau 21 Splits.

Ich hab auch noch den Code angehängt.
Viele Grüße
Wolfram

-------------------------------------------------------------------------------

>>> Tobias2 Schmidt <Tobias2.Schmidt@klinik.uni-regensburg.de> schrieb am 03.03.2026 um 08:22:
Hi Wolfram,

wow! Das ist ja hervorragend. Werde ich mir morgen früh gleich mal ansehen. Bin
sehr gespannt wo der Performance Unterschied herkommt. Vielleicht sind es die 10
Features (ich habe nur 2-3 probiert, wie im paper erwähnt).

LG
Tobi

-------------------------------------------------------------------------------

>>> Am 02.03.2026 um 16:18, Wolfram Gronwald <Wolfram.Gronwald@med.uni-regensburg.de> schrieb:
Hallo Tobi,

ich habe heute nochmal die AKI Daten nachgerechnet und ich komme im Schnitt auf
eine Vorhersagegenauigkeit von ca. 79%. Also nahe dran an den alten Daten. Ich
habe Dir die Buckettabelle und den Code mit dem ich gerechnet habe angehängt.
Ich habe die Daten (AKI-8-24; die 8 steht für Urin und die 24 für 24h d.h. es
sit Urin der den Patienten 24h nach der Herz Op abgenommen wurde) erst
Creatinine normalisiert, dann noch eine zusätzliche PQN Normalisierung laufen
lassen und dann eine leave-2-out cross validation mit einer linearen SVM
gemacht. Den Cost-Parameter habe ich dabei fix auf 0.5 gelassen, dass ist so ein
standard Wert der meisttens bei mir gut funktioniert und den ich immer nehme
wenn ich nichts weiter optimieren möchte. Dann habe ich auch fix mit jeweisl 10
Features gerechnet (auch so ein standard Wert) und hier auch nichts weiter
optimiert. D.h. ich hab erstmal so einfach wie irgend möglich gerechnet. Schau
vielleicht ob Du meine Ergebnisse reproduzieren kannst.

Viele Grüße
Wolfram
